臺灣臺南地方法院臺南簡易庭民事判決
110年度南簡字第770號
原      告  陳福星  
被      告  林振源  

上列被告因過失傷害案件，原告提起刑事附帶民事訴訟請求侵權
行為損害賠償，經本院刑事庭裁定移送前來（110年度交簡附民
字第78號），本院於民國110年7月27日言詞辯論終結，判決如下
：
    主    文
被告應給付原告新臺幣壹拾壹萬捌仟參佰零陸元。
原告其餘之訴駁回。
訴訟費用由被告負擔十分之四，餘由原告負擔。 
本判決原告勝訴部分得假執行。 
    事實及理由
一、原告主張：被告於民國108年10月20日13時41分許，駕駛車
    牌號碼0000-00號自小客車沿臺南市安南區安和路2段由南往
　　北方向行駛，行經該路與安和路2段54巷口作迴轉時，本應
    注意來往車輛，竟疏未注意，貿然迴轉，適有原告騎乘車牌
　　號碼000-000號普通重型機車沿安和路2段同向自後方駛至該
    閃光黃燈號誌路口，亦疏未注意車前狀況，未減速慢行，兩
　　車因而發生擦撞（下稱系爭事故），致原告受有頭部外傷併
　　蜘蛛膜下腔出血、顱內出血、鼻部撕裂傷、左手第5指骨骨
    折等傷害。為此，依據侵權行為之法律關係，請求被告賠償
    醫療費用新臺幣（下同）39,910元、救護車費用（轉院）2,
    100元、看護費用133,800元、順天護理之家費用31,613元、
    醫療用品費用4,327元及精神慰撫金10萬元之損害。上開金
    額合計雖為311,750元，但原告僅請求被告給付30萬元。並
    聲明：被告應給付原告30萬元。
二、被告則以：對原告主張系爭事故發生之經過、請求之項目及
　　金額、肇事責任鑑定結果及原告已領取強制險68,744元等情
    均不爭執；系爭事故發生後，伊有想要好好跟原告談，但原
　　告當時一直表示不要，堅持要伊賠償90幾萬元，直到伊被判
　　刑後，原告才說只要賠償30萬元就好。伊目前已經無業，靠
    打零工維生，無力賠償等語，資為抗辯。並聲明：原告之訴
　　駁回。
三、得心證之理由：
　㈠原告主張其於前開時地駕駛機車，因被告駕駛汽車疏未注意
　　，貿然迴轉，致兩車發生碰撞，其受有頭部外傷併蜘蛛膜下
　　腔出血、顱內出血、鼻部撕裂傷、左手第5指骨骨折之傷害
    等情，為被告所不爭執，並經本院調取110年度交簡字第702
    號過失傷害刑事案件全卷卷宗核閱無訛，此部分事實自堪認
　　定。
　㈡按汽車迴車前，應暫停並顯示左轉燈光或手勢，看清無來往
　　車輛，並注意行人通過，始得迴轉，道路交通安全規則第10
　　6條第5款定有明文。被告為汽車駕駛人，自應遵守上開規定
　　，且系爭事故發生當時，天候晴、日間自然光線、柏油路面
　　、乾燥無缺陷、視距復屬良好等情，有道路交通事故調查報
　　告表㈠可佐（刑案警卷第22頁），並無不能注意情事，被告
    疏未注意貿然迴轉，難謂其無過失；況本件經送請臺南市車
    輛行車事故鑑定委員會初議認為：被告駕駛自小客車，雙黃
　　線路段，迴轉未注意來往車輛，為肇事主因；原告駕駛普通
　　重型機車，閃光黃燈路口，未注意車前狀況，未減速慢行，
    為肇事次因（偵字卷第13頁），嗣再經臺南市車輛行車事故
    鑑定覆議委員會鑑定結果，除就被告部分修改文字為路口起
    駛迴轉未注意來往車輛，為肇事主因外，其餘維持初議意見
　　（調偵字卷第21-22頁），益見被告就系爭事故之發生應負
    過失責任甚明。至原告騎乘機車，駛至閃光黃燈號誌路口，
　　疏未注意車前狀況，亦未減速慢行，違反道路交通安全規則
　　第93條第1項第3款、第94條第3項、道路交通標誌標線號誌
    設置規則第211條第1項第1款，對於系爭事故亦有過失，同
    經前揭鑑定意見書予以認定，並為原告所不爭執，是原告於
　　系爭事故之發生亦有閃光黃燈路口，未注意車前狀況，未減
　　速慢行之疏失，堪可肯認。本院審酌兩造各自上述過失程度
　　，以及肇致系爭事故之原因，認被告於事故發生前，雖確曾
　　將車輛車頭朝外在路口行人穿越道外側停等一段時間，而非
　　突然迴轉，然其在車輛起駛迴轉時，確有未注意同向後方駛
　　來原告車輛之疏忽，對於系爭事故之發生應負較大之過失責
　　任，而原告行經閃光黃燈號誌路口，疏未注意車前狀況及減
    速慢行，爰由被告負擔百分之60之肇事責任，原告負擔百分
    之40之肇事責任為適當。
　㈢次按因故意或過失，不法侵害他人之權利者，負損害賠償責
    任；汽車、機車或其他非依軌道行駛之動力車輛，在使用中
    加損害於他人者，駕駛人應賠償因此所生之損害；不法侵害
    他人之身體或健康者，對於被害人因此喪失或減少勞動能力
    ，或增加生活上之需要時，應負賠償責任；不法侵害他人之
    身體、健康、名譽、自由、信用、隱私、貞操，或不法侵害
    其他人格法益而情節重大者，被害人雖非財產上之損害，亦
    得請求賠償相當之金額；民法第184條第1項前段、第191條
    之2前段、第193條第1項、第195條第1項前段分別定有明文
    。被告因前揭過失行為，致原告受有上開傷害，則原告依前
    揭規定，請求被告賠償其所受損害，自屬於法有據。茲就原
    告請求賠償之項目及金額析述如下：
　　⒈原告主張其因系爭事故支出醫療費用39,910元、救護車費
　　　用（轉院）2,100元、看護費用133,800元、順天護理之家
　　　31,613元、醫療用品費用4,327元等情，業據提出醫療收
      據、發票、看護費收據、收費證明、護理之家收據等件為
　　　證（本院卷第57-107頁、第115-123頁），且為被告所不
      爭執（本院卷第51頁），是原告此部分請求，應予准許。
　　⒉精神慰撫金部分：
　　　⑴按被害人受有非財產上損害，請求加害人賠償相當金額
　　　　之慰撫金時，法院對於慰撫金之量定，應斟酌實際加害
　　　　情形、所造成之影響、被害人痛苦之程度、兩造之身分
　　　　地位、經濟情形及其他各種狀況，以核定相當之數額（
　　　　最高法院47年台上字第1221號、51年台上字第223號判
        決意旨參照）。
　　　⑵本院審酌系爭事故發生之經過情形，以及原告因系爭事
　　　　故受有前開傷害，108年10月20日系爭事故發生後即進
        急診接受縫合手術，108年10月21至23日入住加護病房
　　　　，直至108年11月18日自奇美醫院轉院至安南醫院，108
　　　　年12月13日出院，且因上開傷勢，原告自108年10月20
        日起需專人照護3個月，有奇美醫院及安南醫院診斷證
        明書在卷可稽（本院卷第53-55頁），足見原告因系爭
        事故所受傷害，身心上受有相當程度之痛苦；並兼衡原
　　　　告學歷為高中畢業，現無業，被告為高中肄業，現無業
　　　　，以及兩造108至109年度財產所得調件明細表所示之所
        得及財產之經濟狀況，暨其二人身分地位等一切情狀，
        認原告請求被告賠償精神慰撫金100,000元，並無不當
　　　　，應予准許。
　　⒊綜上，合計原告得請求被告賠償之數額為311,750元【計算
      式：39,910元（醫療費用）＋2,100元（救護車費用）＋133
      ,800元（看護費用）＋31,613元（順天護理之家）＋4,327
      元（醫療用品費用）＋100,000元（精神慰撫金）
　　　＝311,750元】。
　㈣按損害之發生或擴大，被害人與有過失者，法院得減輕賠償
    金額，或免除之，民法第217條第1項定有明文。本院審酌系
　　爭事故之發生，係被告駕駛自小客車，路口起駛迴轉未注意
　　來往車輛，為肇事主因；原告駕駛普通重型機車，閃光黃燈
　　路口，未注意車前狀況，未減速慢行，為肇事次因，爰認原
　　告、被告就損害發生應各負擔百分之40、60之過失責任，業
    如前述，因此，經將原告應負過失比例即百分之40過失相抵
    後，被告應賠償原告之金額為187,050元【計算式：311,750
    元×60%＝187,050元】。
  ㈤再按保險人依本法規定所為之保險給付，視為被保險人損害
　　賠償金額之一部分，被保險人受賠償請求時，得扣除之，強
　　制汽車責任保險法第32條定有明文。原告就系爭事故已領取
　　強制汽車責任保險給付68,744元，有存摺內頁、強制險醫療
    給付費用彙整表可稽（本院卷第109-111頁），扣除上述數
    額後，原告得請求被告給付之金額為118,306元【計算式：1
    87,050元－68,744元＝118,306元】。
四、綜上所述，原告依侵權行為之法律關係，請求被告給付118,
　　306元，應予准許；逾此金額之請求，則屬無據，應予駁回
　　。
五、本件為判決基礎之事證已臻明確，兩造其餘主張陳述及攻擊
　　防禦方法，經本院審酌後，認與判決結果無影響，爰不予一
　　一論述，併此敘明。
六、本判決係就民事訴訟法第427條第1項所定訴訟適用簡易程序
　　所為被告部分敗訴之判決，爰依同法第389條第1項第3款之
    規定，就原告勝訴部分，職權宣告假執行。
七、訴訟費用負擔之依據：民事訴訟法第79條。 　　　
中　　華　　民　　國　　110 　年　　8 　　月　　10　　日
                    臺南簡易庭  法  官  張家瑛
以上正本證明與原本無異。
如不服本判決，應於送達後廿日內，向本院提出上訴狀並表明上
訴理由，如於本判決宣示後送達前提起上訴者，應於判決送達後
廿日內補提上訴理由書（須附繕本）。如委任律師提起上訴者，
應一併繳納上訴審裁判費。
中　　華　　民　　國　　110 　年　　8 　　月　　10　　日
                                書記官  陳雅婷